臺灣高等法院民事裁定
110年度抗字第523號
抗  告  人  李旻璉（原名李昭慧）

上列抗告人因與相對人福田佳洋間停止執行事件，對於中華民國
110年4月13日臺灣臺北地方法院110年度聲字第189號裁定提起抗
告，本院裁定如下：
    主      文
抗告駁回。
原裁定主文第一項關於命相對人供擔保金額變更為新臺幣參拾萬
伍仟元。
原裁定主文第二項關於命相對人供擔保金額變更為新臺幣壹拾陸
萬伍仟元。　　
抗告費用由抗告人負擔。 
    理      由
一、相對人於原法院聲請意旨略以：伊執本票裁定聲請強制執行
    抗告人財產，經臺灣士林地方法院（下稱士林地院）移轉原
    法院以108年度司執字第23096號（下稱系爭執行程序）執行
    ，嗣債權人王芊予、沈佑儒分別持士林地院107年度司票字
    第5824號裁定、臺灣新北地方法院（下稱新北地院）107年
    度司票字第6752號裁定為執行名義（分稱案號本票裁定），
    亦聲請對抗告人為強制執行，嗣併入系爭執行程序。惟系爭
    執行名義所載本票債權（下稱系爭本票債權）不存在，伊代
    位抗告人對上開債權人提起確認系爭本票債權不存在等債務
    人異議之訴事件，經新北地院裁定移轉管轄由原法院110年
    度訴字第3037號（下稱系爭異議之訴）審理中，如系爭執行
    程序繼續執行，將致伊對抗告人之債權難受清償，爰依民法
    第242條、非訟事件法第195條第3項及強制執行法第18條第2
    項規定，聲請供擔保停止系爭執行程序等語。經原法院准許
    相對人之聲請，裁定命相對人分別以新臺幣（下同）411,69
    7元、51,194元為王芊予、沈佑儒供擔保後，系爭執行程序
    於系爭異議之訴判決確定、和解或撤回起訴前，應暫予停止
    【相對人另就王芊予持新北地院107年度司票字第6766號裁
    定為執行名義對抗告人強制執行部分，雖亦起訴主張該執行
    名義所載之本票債權不存在，併依民法第242條規定代位抗
    告人向新北地院提起確認債權不存在及債務人異議之訴等訴
    訟，然新北地院未將此部分標的及此部分停止執行之聲請移
    轉由原法院審理（見原法院卷第11、12頁），另相對人聲請
    裁定停止士林地院107年度司執助字第2791號強制執行事件
    之執行程序部分，業經原法院駁回，未據聲明不服，均非本
    院審酌範圍，下不贅述】。
二、抗告意旨略以：相對人提起系爭異議之訴事件，顯無理由，
    原裁定未予詳查及說明有何停止執行之必要性，即逕准其供
    擔保停止執行，恐有違誤等語，聲明廢棄原裁定，並駁回相
    對人之聲請。
三、按發票人主張本票係偽造、變造者，於前條裁定送達後20日
    內，得對執票人向為裁定之法院提起確認之訴；發票人證明
    已依前項規定提起訴訟時，執行法院應停止強制執行。但得
    依執票人聲請，許其提供相當擔保，繼續強制執行，亦得依
    發票人聲請，許其提供相當擔保，停止強制執行；發票人主
    張本票債權不存在而提起確認之訴不合於第1項之規定者，
    法院依發票人聲請，得許其提供相當並確實之擔保，停止強
    制執行，非訟事件法第195條定有明文。次按，提起異議之
    訴時，法院因必要情形或依聲請定相當並確實擔保，得為停
    止強制執行之裁定，強制執行法第18條第2項定有明文。又
    當事人提起異議之訴，在該異議之訴確定前，法院如認有必
    要，得依職權不命供擔保、或命供擔保，或依聲請定相當並
    確實之擔保，為停止強制執行之裁定。所謂必要情形固由法
    院依職權裁量之，然法院依此裁量應就其異議之訴在法律上
    是否顯無理由，以及如不停止執行，將來是否難於回復執行
    前之狀態及倘予停止執行是否無法防止債務人濫行訴訟以拖
    延執行，使債權人之權利無法迅速實現等各情形予以斟酌，
    資以平衡兼顧債務人與債權人之利益。至該異議之訴實體上
    有無理由，則非法院於裁定停止強制執行時所應審認（最高
    法院105年度台抗字第544號裁定參照）。且債務人就停止執
    行所供之擔保，係以擔保債權人因債務人聲請停止強制執行
    不當，可能遭受之損害獲得賠償為目的。是此項擔保，其數
    額應依標的物停止執行後，債權人未能即時受償或利用該標
    的所受之損害額（最高法院106年度台抗字第550號裁定參照
    ）。
四、經查：
　㈠王芊予前以5824號本票裁定為執行名義，對抗告人強制執行
    ，經士林地院107年度司執助字第2791號受理在案，並於108
    年7月4日參與分配【見新北地院110年度重訴字第134號卷（
    下稱新北卷）第81至87頁、系爭執行程序卷一第106至109頁
    】，王芊予就其未受償部分，復於108年9月12日以107年度
    司執助字第2791號債權憑證為執行名義，對抗告人強制執行
    ，經原法院108年度司執字第97570號受理後，於108年9月20
    日併入系爭執行程序（見原法院108年度司執字第97570號卷
    、系爭執行程序卷一第142頁）；沈佑儒則以6752號本票裁
    定為執行名義，於108年4月24日對抗告人強制執行，經原法
    院108年度司執字第43201號受理後，於108年5月8日併入系
    爭執行程序（見原法院108年度司執字第43201號卷、系爭執
    行程序卷一第65頁）。相對人以其為抗告人之執行債權人，
    在系爭執行程序未終結前，依民法第242條規定代位抗告人
    提起系爭異議之訴，請求確認王芊予、沈佑儒所執系爭執行
    名義所示系爭本票債權不存在等語，經新北地院110年度重
    訴字第134號裁定移送原法院以110年度重訴字第3037號受理
    ，定於110年6月29日審理等情，有民事聲請強制執行狀、新
    北地院公務電話紀錄、民事起訴狀、新北地院110年度重訴
    字第134號、110年度聲字第55號裁定及原法院北院忠民中11
    0訴3037字第1100009970號函在卷可佐（見新北卷第27至29
    頁、37頁、31至33頁、原法院110年度重訴字第3037號卷第1
    1至14頁、本院卷第25頁），並經本院調取上開案卷核閱無
    訛。系爭異議之訴事件並無不合法、當事人不適格或顯無理
    由等情事，且系爭執行程序如不停止，相對人所提系爭異議
    之訴將於執行程序終結後失其訴之利益，且將造成難以回復
    執行前狀態之損害，依前揭說明，相對人以系爭本票債權不
    存在為由，代位抗告人提起系爭異議之訴確定前，依非訟事
    件法第195條第3項、強制執行法第18條第2項之規定，聲請
    停止系爭執行事件之強制執行程序，核無不合，應予准許。
    雖抗告人以系爭本票債權為真正，相對人所提系爭異議之訴
    顯無理由云云，惟系爭異議之訴實體上有無理由，非本件裁
    定停止強制執行所得審認事項，抗告人上開所辯，尚無可取
    。
　㈡又法院依強制執行法第18條第2項所定擔保金，既係備供債權
    人因停止執行所受損害之賠償，自應以債權人因相對人聲請
    停止系爭執行程序，致其債權未能即時受償或利用該標的物
    可能遭受之損害，作為定擔保金額之衡量標準，亦即以王芊
    予、沈佑儒尚得執行債權額估算因延後受償期間（即停止執
    行期間）未能取回債權額利用之利息損失。查王芊予依5824
    號本票裁定對抗告人之債權金額為3,927,139元，在士林地
    院107年度司執助字第2791號案件中，已於108年7月4日受償
    423,506元（見系爭執行程序卷一第108頁反面），繼於109
    年11月26日受償1,358,758元，剩餘本金2,412,670元未受償
    （見系爭執行程序卷二），又在系爭執行程序於109年6月23
    日受償1,417,441元，扣除其中包含該債權108年4月2日至同
    年12月27日之利息167,389元（見系爭執行程序卷一第284頁
    反面），受償本金為1,250,052元（1,417,441-167,389=1,2
    50,052)，則其未受償本金為1,162,618元（2,412,670-1,25
    0,052=1,162,618)；另沈佑儒於109年6月23日受償347,996
    元後，未受償本金為619,023元（見系爭執行程序卷一第284
    頁反面），則以相對人提起系爭異議之訴所得排除強制執行
    利益合計已超逾150萬元，屬得上訴第三審事件，參考各級
    法院辦案期限實施要點第2點規定，民事通常事件之第一至
    第三審辦案期限總和4年4月，依票據法第124條準用同法第2
    8條第2項規定，按週年利率6％，估算王芊予、沈佑儒因停止
    執行期間致延後實現債權之利息損失（計算式：1,162,618×
    6%×52÷12＝302,281；619,023×6%×52÷12＝160,946，元以下均
    四捨五入），再考量系爭異議之訴可能因送達、上訴、送審
    期間之延滯等情事，認相對人為王芊予、沈佑儒供擔保金額
    應分別以30萬5,000元、16萬5,000元為適當。　
五、綜上所述，相對人聲請於系爭異議之訴終結前，裁定停止系
    爭執行程序，為有理由。原裁定准相對人供擔保後停止系爭
    執行程序，於法並無違誤，抗告人指摘原裁定此部分不當，
    聲明廢棄，為無理由，應予駁回。惟停止執行供擔保金額應
    如何認為相當，本屬法院職權裁量事項，原裁定所酌定相對
    人應提供擔保金額，既非適當，爰由本院依職權變更本件停
    止執行供擔保金額如主文第二、三項所示。
六、據上論結，本件抗告為無理由，爰裁定如主文。 
中　　華　　民　　國　　110 　年　　6 　　月　　17　　日
                  民事第四庭
                        審判長法  官  傅中樂
                              法  官  趙伯雄
                              法  官  管靜怡 
正本係照原本作成。
本裁定除以適用法規顯有錯誤為理由外，不得再抗告。如提起再
抗告，應於收受送達後10日內委任律師為代理人向本院提出再抗
告狀。並繳納再抗告費新臺幣１千元。
中　　華　　民　　國　　110 　年　　6 　　月　　21　　日

　　　　　　　　　　　　　    書記官  蕭進忠